臺灣高等法院民事判決
111年度重再字第9號
再 審原 告    林培原  

再 審被 告    連紹達  
法定代理人    連雅雯  
上列當事人間遷讓房屋等再審之訴事件，再審原告對於中華民國
110年3月2日本院109年度重上字第675號確定判決提起再審，本
院判決如下：
    主  文
再審之訴駁回。
再審訴訟費用由再審原告負擔。
    事實及理由
一、再審原告主張：本院109年度重上字第675號確定判決（下稱
    原確定判決）未就伊繳納該判決附表所示房屋（下稱系爭房
    屋，與該附表所示土地，合稱系爭房地）之房屋稅款、再審
    被告於前訴訟程序之主張相互齟齬、系爭房地仍由伊居住使
    用、再審被告未交付買賣價金等攻防交代理由，所為兩造就
    系爭房地不存在借名登記關係之判斷有誤，並混淆抵償債務
    與買賣價金之約定，違反民事訴訟法第222條第1項規定、最
    高法院109年度台上字第222號、109年度台上字第1422號、8
    7年度台上字第431號等民事判決（下稱另案最高法院判決）
    之見解，有民事訴訟法第496條第1項第1款之再審事由；又
    地政機關所存系爭房地於民國85年8月23日所為買賣債權關
    係及同年10月18日所有權移轉物權關係之登記或存檔文件（
    下稱系爭文件），查無兩造就系爭房地之買賣私契及價金約
    定，倘經斟酌，應可證明原確定判決認兩造就系爭房地有買
    賣契約、價金約定並非事實，使再審原告就前訴訟程序之備
    位主張受較有利益之判決等情，有民事訴訟法第496條第1項
    第13款之再審事由，爰提起本件再審之訴。
二、再審之訴顯無再審理由者，得不經言詞辯論，以判決駁回之
    ，民事訴訟法第502條第2項定有明文。同法第496條第1項第
    1款所謂適用法規顯有錯誤者，係指確定判決所適用之法規
    ，顯然不合於法律規定，或與大法官之解釋顯然違反，或消
    極的不適用法規，顯然影響判決者而言。不包括認定事實錯
    誤、取捨證據失當、判決不備理由、或與最高法院裁判之認
    定不同等情形在內。另當事人發現未經斟酌之證物或得使用
    該證物者。但以如經斟酌可受較有利益之裁判者為限，得以
    再審之訴對於確定終局判決聲明不服，同法第496條第1項第
    13款亦有明定。當事人對於確定判決提起再審，依同法第49
    6條第1項但書規定，知其事由而不為主張，不得提起再審。
    所謂知其事由而不為主張，係指當事人在前訴訟程序明知其
    事由而未提出主張者而言。
三、經查：
（一）原確定判決以再審被告於85年10月18日以買賣為原因，自
      再審原告取得系爭房地所有權後，即自行保管所有權狀，
      並繳納房屋稅及地價稅，嗣於86年3月18日設定抵押權予
      花旗銀行，向該銀行借用透支額度型房貸，且動支60萬7,
      810元清償再審原告積欠臺北中小企業銀行之債務，以塗
      銷再審原告原設定抵押權；再審原告僅繳納87至93、95至
      97年之房屋稅、系爭房屋之管理費（含換電梯費與電費）
      ；另證人朱芳明僅聽聞再審原告稱系爭房地借用再審被告
      名義登記，依再審原告所提事證均不足證明兩造就系爭房
      地存有借名登記契約；再審被告確有買受系爭房地之真意
      ，並將系爭房屋出借予再審原告使用，再審被告於終止該
      使用借貸契約後，得請求再審原告返還系爭房屋及給付相
      當租金之不當得利等情，已就再審原告所為兩造就系爭房
      地係借名登記關係之抗辯，及再審被告主張其向再審原告
      買受系爭房地，並將系爭房屋無償借予再審原告使用、該
      使用借貸關係業經其終止，得向再審原告請求相當租金之
      不當得利，斟酌兩造之辯論意旨為判斷，並未違反民事訴
      訟法第222條第1項規定。再審原告無非就原確定判決之取
      捨證據、是否不備理由為爭執，與該判決有無適用法規顯
      有錯誤之再審理由無涉。另再審原告以原確定判決之認定
      ，違反另案最高法院判決之見解，應有適用法規顯有錯誤
      之再審理由云云，依上二說明，仍屬無據。
（二）再審原告既為移轉系爭房地所有權登記之人，其於前訴訟
      程序對系爭文件有無買賣私契及價金約定，顯係知其事由
      而未提出主張，依上二說明，即不得以系爭登記資料未見
      買賣私契及價金約定為由，依民事訴訟法第496條第1項第
      13款規定對原確定判決提起再審。
四、據上論結，本件再審之訴顯無再審理由，依民事訴訟法第50
    2條第2項、第78條，判決如主文。　　
中　　華　　民　　國　　111 　年　　8 　　月　　24　　日
                    民事第十八庭  
                        審判長法  官  黃明發
                              法  官  賴彥魁
                              法  官  林政佑
正本係照原本作成。
如不服本判決，應於收受送達後20日內向本院提出上訴書狀，其
未表明上訴理由者，應於提出上訴後20日內向本院補提理由書狀
（均須按他造當事人之人數附繕本）上訴時應提出委任律師或具
有律師資格之人之委任狀；委任有律師資格者，另應附具律師資
格證書及釋明委任人與受任人有民事訴訟法第466 條之1第1項但
書或第2項所定關係之釋明文書影本。如委任律師提起上訴者，
應一併繳納上訴審裁判費。
中　　華　　民　　國　　111 　年　　8 　　月　　24　　日
　　　　　　　　　　　　　    書記官  王韻雅